【裁判字號】    98,訴,534
【裁判日期】    980619
【裁判案由】    毒品危害防制條例
【裁判全文】
台灣台中地方法院刑事判決          98年度訴字第534號
                                  98年度訴字第1007號
公  訴  人  臺灣臺中地方法院檢察署檢察官
被      告  己○○
                    國民
選任辯護人  張豐守  律師
上列被告因毒品危害防制條例等案件，經檢察官提起公訴（97年
度偵字第24447號、98年度偵字第3421號），並經檢察官追加提
起公訴（98年度偵字第3265號），本院合併審理判決如下：
    主  文
己○○販賣第一級毒品，累犯，處有期徒刑拾陸年，褫奪公權捌
年，扣案之第一級毒品海洛因肆小包合計共淨重二十二點四三公
克（空包裝總重一點六二公克），均沒收銷燬之，販毒所得新臺
幣壹仟元沒收，如全部或一部不能沒收時，以其財產抵償之；又
販賣第一級毒品，累犯，處有期徒刑拾陸年，褫奪公權捌年，扣
案之第一級毒品海洛因肆小包合計共淨重二十二點四三公克（空
包裝總重一點六二公克），均沒收銷燬之，販毒所得新臺幣貳仟
元沒收，如全部或一部不能沒收時，以其財產抵償之；又販賣第
一級毒品，累犯，處有期徒刑拾陸年，褫奪公權捌年，扣案之第
一級毒品海洛因肆小包合計共淨重二十二點四三公克（空包裝總
重一點六二公克），均沒收銷燬之；又販賣第二級毒品，累犯，
處有期徒刑柒年陸月，扣案之第二級毒品安非他命貳小包（驗餘
合計重十三點四八五八公克），均沒收銷燬之，販毒所得新臺幣
壹仟元沒收，如全部或一部不能沒收時，以其財產抵償之；又明
知為禁藥，而轉讓，累犯，處有期徒刑柒月；應執行有期徒刑貳
拾年，褫奪公權捌年，扣案之第一級毒品海洛因肆小包合計共淨
重二十二點四三公克（空包裝總重一點六二公克）、第二級毒品
安非他命貳小包（驗餘合計重十三點四八五八公克），均沒收銷
燬之，販毒所得共新臺幣肆仟元沒收，如全部或一部不能沒收時
，以其財產抵償之。
其餘被訴部份均無罪。
    事  實
一、己○○素行不佳，前曾犯恐嚇、違反麻醉藥品管理條例非行
    ，違反麻醉藥品管理條例、違反毒品危害防制條例、賭博等
    罪，己○○前於民國（下同）87年間因違反毒品危害防制條
    例案件（販賣毒品罪），經臺灣高等法院臺南分院以88年度
    上訴字第1819號判決，判處有期徒刑5年確定；另因施用第1
    、2級毒品，經本院以89年度易字第1630號判決，分別判處
    有期徒刑1年、10月確定，經定其應執行刑為有期徒刑6年6
    月，於95年11月20日因縮短刑期假釋出監，於96年7月16日
    因減刑執行完畢。詎其仍不知悔改：（一）、己○○前曾因
    販賣毒品罪經判處罪刑確定，詳如前述，其明知第一級毒品
    海洛因屬於毒品危害防制條例第二條第二項第一款所列管之
    第一級毒品，不得非法持有、販賣、轉讓，非經許可不得販
    入或賣出，皆具有成癮性、濫用性，對社會深具危害，竟仍
    基於販賣第一級毒品海洛因以營利之犯意，先後3次為下列
    販賣第1級毒品海洛因之犯行：（１）、於97年3月12日下午
    17時許，在臺中縣梧棲鎮○○○○道路之橋下附近，以新臺
    幣（下同）1千元之價格，販賣第一級毒品海洛因1小包給丁○○施用，己○○因而獲得1千元之現金，從中賺取不詳之
    差價以牟利益。（２）、於97年5月10日（即母親節）晚上2
    1時許，在臺中縣西濱快速快速道路大甲溪橋下附近道路旁
    ，以2千元之價格，販賣第一級毒品海洛因2小包給甲○○施
    用，己○○因而獲得2千元之現金，從中賺取不詳之差價以
    牟利益。（３）、於97年10月14日下午16時許，在臺中縣梧
    棲鎮○○路與中華路口，向真實姓名年籍不詳綽號「阿文」
    之成年男子，以10萬元之價格，販入第一級毒品海洛因4包
    （淨重22.43公克，包裝重1.62公克），準備出售，欲從中
    賺取不詳之差價以牟利益。（二）、己○○明知第二級毒品
    安非他命屬於毒品危害防制條例第二條第二項第二款所稱之
    第二級毒品，非經許可不得販入或賣出，皆具有成癮性、濫
    用性，對社會深具危害，竟仍另基於意圖營利販賣第2級毒
    品甲基安非他命之犯意，於97年5月初某日下午17時許，在
    臺中縣梧棲鎮之東京保齡球館旁停車場，以1千元之價格，
    販賣第2級毒品甲基安非他命1小包給甲○○施用，己○○因
    而獲得1千元之現金，從中賺取不詳之差價以牟利益。（三
    ）、己○○另明知安非他命為禁藥，而竟仍基於轉讓禁藥安
    非他命之犯意，於97年10月14日查獲前1週某日，在戊○○
    位在臺中縣清水鎮○○路200巷38號之住處附近，無償轉讓
    禁藥安非他命1小包給戊○○施用。嗣於97年10月14日晚上2
    0時20分許，在臺中縣沙鹿鎮○○路267號前，與紀永鴻（另
    案經臺灣臺中地方法院檢察署檢察官偵辦）、王棟樑（施用
    毒品部分，另經本院以97年度訴字第4535號判決，判處有期
    徒刑1年2月確定）在紀永鴻所駕駛之車牌號碼5N-3549號3菱
    牌銀色自小客車內，因形跡可疑，為警盤查查獲，並在紀永
    鴻之車內，扣得己○○所有之第2級毒品安非他命吸食器1組
    （己○○涉嫌施用第2級毒品安非他命犯嫌部份，應經臺灣
    臺中地方法院檢察署檢察官另案偵辦）及放置在煙盒內之粉
    狀第1級毒品海洛因1小包，在該車底盤下，扣得己○○所有
    之塊狀第1級毒品海洛因3小包，全部共第1級毒品海洛因4小
    包合計共淨重22.43公克（空包裝總重1.62公克）及第2級毒
    品安非他命2小包（驗餘合計重13.4858公克）；另在王棟樑
    所有之車牌號碼8902-WA號自小客車內，扣得王棟樑所有之
    第1級毒品海洛因4小包（業經本院97年度訴字第4535號刑事
    判決沒收銷燬在案，合計淨重1.78公克、空包裝總重1.08公
    克）。
二、案經臺中縣警察局清水分局報請臺灣台中地方法院檢察署檢
    察官偵查起訴，並經臺中縣警察局烏日分局報請該署檢察官
    偵查後，追加提起公訴。
    理  由
壹、有罪部分：
一、程序方面：
（一）、追加提起公訴部分：
        按於第一審辯論終結前，得就與本案相牽連之犯罪或本
        罪之誣告罪，追加起訴。又有左列情形之一者，為相牽
        連之案件：（1）、一人犯數罪者。（2）、數人共犯一
        罪或數罪者。（3）、數人同時在同一處所各別犯罪者
        。（4）、犯與本罪有關係之藏匿人犯、湮滅證據、偽
        證、贓物各罪者，刑事訴訟法第265條第1項、第7條分
        別定有明文。本件被告觸犯違反毒品危害防制條例罪，
        業經公訴人起訴在案，復再觸犯違反毒品危害防制條例
        罪，屬一人犯數罪者，而經公訴人追加起訴在案，經核
        符合法律規定，自應准許，本院並合併審理判決，合先
        敘明。
（二）、證據能力之說明：
        按被告以外之人，於審判外之言詞或書面陳述，除法律
        有規定者外，不得作為證據；又被告以外之人（包括證
        人、鑑定人、告訴人、被害人及共同被告等）於檢察事
        務官、司法警察官或司法警察調查中所為之陳述，與審
        判中不符時，其先前之陳述具有較可信之特別情況，且
        為證明犯罪事實存否所必要者，得為證據，刑事訴訟法
        第一百五十九條第一項、第一百五十九條之二分別定有
        明文。又該條所謂「具有較可信之特別情況」，係指證
        人於司法警察調查中所為之陳述，與審判中不符，而其
        先前之陳述，從客觀上之環境或條件等情況加以觀察，
        有足以取代審判中交互詰問之可信性保證者而言。證人
        所為之先前陳述，相較於審判中之陳述，是否具有更可
        信之特別情況，應依其陳述時外部之客觀情況；而所謂
        「顯有不可信」、「相對特別可信性」、「絕對特別可
        信性」，係指陳述是否出於供述者之真意、有無違法取
        供情事之信用性而言，故應就偵查或調查筆錄製作之原
        因、過程及其功能等加以觀察其信性，據以判斷該傳聞
        證據是否有顯不可信或有特別可信之情況而例外具有證
        據能力，並非對其陳述內容之證明力如何加以論斷，二
        者層次不同，不容混淆（最高法院94年度臺上字第629
        號判決、94年度臺上字第7132號判決參照）。是被告以
        外之人於司法警察（官）調查中所為之陳述，依刑事訴
        訟法第一百五十九條第一項規定，係屬傳聞證據，原則
        上無證據能力，惟如該陳述與審判中不符時，其先前之
        陳述具有較可信之特別情況，且為證明犯罪事實存否所
        必要者，依同法第一百五十九條之二規定（即刑事訴訟
        法第一百五十九條第一項所指之「除法律有規定者外」
        ），始例外認為有證據能力；如該陳述與審判中相符時
        ，因該陳述並不符合刑事訴訟法第一百五十九條之二有
        關傳聞例外之規定，故不得作為認定本案犯罪事實有無
        之證據，此時，當以證人於審判中之陳述作為證據。另
        所謂「前後陳述不符」之要件，應就前後階段之陳述進
        行整體判斷，以決定其間是否具有實質性差異，惟無須
        針對全部陳述作比較，陳述之一部分有不符，亦屬之。
        又「證明犯罪事實之存否所必要」，即使用證據之必要
        性，係指因無法再從同陳述者取得證言，而有利用原陳
        述之必要性，只要認為該陳述是屬於與犯罪事實存否相
        關之事實，並為證明該事實在實質上之必要性即可。而
        「具有可信之特別情況」，係指依陳述時之外部客觀情
        況而言，足以令人相信該陳述是虛偽之危險性不高，必
        須綜合該陳述是否未受到外力影響；陳述人之觀察、記
        憶、表達是否正確及有無偽證之各項因素，而為判斷。
        次按檢察官職司追訴犯罪，就審判程序之訴訟構造言，
        檢察官係屬與被告對立之當事人一方，偵查中對被告以
        外之人所為之偵查筆錄，或被告以外之人向檢察官所提
        之書面陳述，性質上均屬傳聞證據。在理論上，如未予
        被告反對詰問、適當辯解之機會，一律准其為證據，似
        有違當事人進行主義之精神，對被告之防禦權亦有所妨
        礙；然而現階段刑事訴訟法規定檢察官代表國家偵查犯
        罪、實施公訴，必須對於被告之犯罪事實負舉證之責，
        依法其有訊問被告、證人及鑑定人之權，證人、鑑定人
        且須具結，而實務運作時，偵查中檢察官向被告以外之
        人所取得之陳述，原則上均能遵守法律規定，不致違法
        取供，其可信性極高，為兼顧理論與實務，乃於修正刑
        事訴訟法時，增列第一百五十九條之一第二項，明定被
        告以外之人（含被害人、證人等）於偵查中向檢察官所
        為陳述，除顯有不可信之情況外，得為證據（最高法院
        95年度臺上字第1044號判決參照）；復按刑事訴訟法第
        一百五十九條之一第二項，明定被告以外之人於偵查中
        向檢察官所為陳述，除顯有不可信之情況外，得為證據
        。所為「不可信之情況」，由法院審酌被告以外之人於
        陳述時之外在環境及情況而為判斷。而被告以外之人於
        偵查時，是否與被告對質，與其陳述時之外在環境並無
        必然之關聯，自不得以偵查中未經被告詰問，逕認該陳
        述無證據能力。至該等陳述與事實是否相符，要屬證據
        證明力之問題，與證據能力之有無，不容混淆（最高法
        院94年度臺上字第7132號判決、95年度臺上字第1585
        號判決參照）；又證人於檢察官偵查中所為之陳述，審
        酌該陳述作成之客觀條件及環境，認其心理狀態健全，
        並無受到脅迫、利誘或詐欺，自非顯有不可信之情形，
        依刑事訴訟法第一百五十九條之一第二項之規定，亦得
        為證據（最高法院95年度臺上字第934號判決參照）。
        職是，被告以外之人前於偵查中已具結而為證述，除反
        對該項供述得具有證據能力之一方，已釋明「顯有不可
        信之情況」之理由外，不宜以該證人未能於審判中接受
        他造之反對詰問為由，即遽指該證人於偵查中之陳述不
        具證據能力。因此，本件證人丁○○、甲○○等2人分
        別於警詢及偵查中到庭具結，且其等於檢察官偵查中為
        陳述時應答無誤，明確證述前揭向被告己○○購買第一
        級毒品海洛因及第二級毒品甲基安非他命之犯行明確（
        見台灣台中地方法院檢察署98年度偵字第3265號卷第11
        、12、13頁、台灣台中地方法院檢察署97年度偵字第24
        447號卷2第61、62頁），而於本院審理中經傳喚到庭，
        實施交互詰問結果，證人甲○○證述情節與其偵查中所
        證述情節大致相符，證人丁○○則翻異前詞，證述未向
        被告購買第1級毒品海洛因等情（分別見本院98年4月3
        日、98年4月24日審判筆錄）。本院認其等於上開偵查
        中之證述距離其向被告購買第1級毒品海洛因及第2級毒
        品安非他命之時間較近，證人當時記憶自較深刻，可立
        即反應所知，不致因時隔日久而遺忘案情，且較無來自
        被告在場之壓力，亦無為迴護被告而事後串謀之可能，
        且於製作上開偵訊筆錄之過程中，又有具結，且無任何
        強暴、脅迫、恐嚇、利誘、詐欺或其他不正方式偵訊之
        情形，是以證人丁○○、甲○○等2人於偵查中之陳述
        ，確係出於任意性，未受其他外部情形之干擾，洵堪認
        定。綜上證人丁○○、甲○○等2人於偵查中之陳述客
        觀上應具有可信之特別情況，其等2人於檢察官偵查中
        所為具結之證詞，非顯有不可信之情形，且被告亦未釋
        明上開證人丁○○、甲○○等2人之供述有何顯不可信
        之情況，且亦為證明犯罪事實存否所必要，故依上揭規
        定，證人丁○○、甲○○等2人於偵查中之陳述得為證
        據，自有證據能力，合先說明。
二、實體部分：
（一）、訊據被告己○○對於犯罪事實欄一之（三）部分即轉讓
        禁藥即第2級毒品甲基安非他命1小包給證人戊○○施用
        之事實直承不諱，核與證人戊○○所證述之情節大致相
        符，足認被告己○○自白，核與事實相符，堪予採信。
        至於被告己○○雖於偵查中自承其曾以1千元之價格販
        賣第2級毒品甲基安非他命1小包予證人戊○○施用云云
        。惟按被告之自白，不得作為有罪判決之唯一證據，仍
        應調查其他必要之證據，以察其是否與事實相符，刑事
        訴訟法第156條第2項定有明文。經查被告己○○雖曾於
        偵查中自承其曾以1千元之價格販賣第2級毒品甲基安非
        他命1小包予證人戊○○施用云云，惟並無其他積極事
        證足資證明該供述為真，且於偵查中亦未曾傳喚證人戊○○到庭查明是否屬實。揆諸前開法文規定，自難僅以
        被告唯一之自白，作為其確曾有以1千元之價格販賣第2
        級毒品甲基安非他命1小包予證人戊○○施用有罪事實
        認定之依據。是事證至臻明確，被告己○○此部份轉讓
        第2級毒品甲基安非他命1小包給證人戊○○施用之犯行
        洵堪認定。
（二）、訊據被告己○○對於其持用門號0000－000000號行動電
        話，及於97年10月14日晚上20時20分許，在臺中縣沙鹿
        鎮○○路267號前，其與證人王棟樑搭乘證人紀永鴻所
        駕駛之車牌號碼5N-3549號3菱牌銀色自小客車內，因形
        跡可疑，為警盤查查獲，並在證人紀永鴻之車內，扣得
        被告己○○所有之第2級毒品安非他命吸食器1組及放置
        在煙盒內之粉狀第1級毒品海洛因1小包，在該車底盤下
        ，扣得被告己○○所有之塊狀第1級毒品海洛因3小包，
        全部共第1級毒品海洛因4小包合計共淨重22.43公克（
        空包裝總重1.62公克），及第2級毒品安非他命2小包（
        驗餘合計重13.4858公克）；另在證人王棟樑所有之車
        牌號碼8902-WA號自小客車內，扣得證人王棟樑所有之
        第1級毒品海洛因4小包（合計淨重1.78公克、空包裝總
        重1.08公克）；及其案發當時所採取尿液鑑定結果並無
        可待因、嗎啡陽性反應，但有安非他命陽性反應，其前
        開經警扣案之毒品經鑑定結果確屬第一級毒品海洛因、
        及第二級毒品甲基安非他命，暨其於97年10月14日下午
        16時許，向「阿文」買入10萬元之第一級毒品海洛因及
        4萬3千元之第二級毒品甲基安非他命等之事實固坦承不
        諱，然矢口否認有何前揭犯罪事實欄一之（一）之（１
        ）、之（２）、之（３）、犯罪事實欄一之（二）部分
        之販賣第一級毒品海洛因給甲○○、丁○○施用，及販
        賣第二級毒品安非他命給甲○○、戊○○施用之犯行，
        辯稱：伊於偵查中承認部分犯行，係因檢察官告知伊如
        肯合作坦承犯行，即可交保，伊為了要交保，故而編了
        前開坦承之供述。伊買前揭塊狀之第一級毒品海洛因伊
        還沒有施用，也還沒稀釋，阿文說第一級毒品海洛因沒
        有加糖，以前伊也沒拿過塊狀的，伊是下午16點多拿到
        第一級毒品海洛因，晚上20點多被查獲，伊剛拿到第一
        級毒品海洛因還沒想到要幹嘛云云。惟查扣案之白色粉
        末4小包經囑託法務部調查局鑑定結果，確屬第一級毒
        品海洛因合計共淨重22.43公克（空包裝總重1.62公克
        ）無訛，此有該局97年11月10日調科壹字第9723042220
        號鑑定書1份附卷可參。而被告己○○另經扣案之白色
        粉末2小包經囑託行政院衛生署草屯療養院鑑定結果，
        確屬第2級毒品安非他命2小包（驗餘合計重13.4858公
        克）無訛，此有該院97年11月19日草療鑑字第97110012
        5號鑑定書1份附卷可參。且上揭事實，有如下之證據足
        資證明，茲分述如下：
（1）、犯罪事實欄一之（一）之（１）即販賣第一級毒品海洛
       因1小包給證人丁○○施用犯行部分：經查證人丁○○於
       警詢時指稱：伊撥打0000－000000、0000－000000號與
       被告己○○聯絡購買第一級毒品海洛因，因伊想戒毒，
       所以才會向警方檢舉己○○販毒，伊與己○○沒有糾紛
       或仇恨，希望不要將伊曝光，否則性命危險。另用公用
       電話打0000－000000號電話向「兄哥」購買第一級毒品
       海洛因約4次，該電話是向「姐仔」買毒品時留的電話。
       伊所說綽號「姐仔」之女子即係伊所說的己○○之女子
       ，並依複式指認方式指認綽號「姐仔」之女子即係伊所
       說的己○○之女子等語（見台中縣警察局烏日分局中縣
       烏警偵字第970006962號刑事偵查卷宗第20、21、22、23
       、36、37頁（即97年3月12日、97年3月25日警詢筆錄）
       。證人丁○○復於98年2月18日偵查時具結證稱：警局只
       叫伊指認被告，筆錄內容伊沒看過，但相片伊有看過，
       確實是「阿惠」，伊向己○○買毒品次數大約3次，伊目
       前記憶應該是2、3次，0000－000000號電話有時是女生
       接，有時是男生接的，女生伊叫她為「姐仔」，有一次
       是「姐仔」親自送毒品過來，「姐仔」就是伊所說的「
       阿惠」，偵訊畫面上的女子很像「姐仔」，目前的記憶
       是97年3、4月間的下午17時，都約在西濱橋下交貨，每
       次購買1千元，第1次被告己○○和1個男生來等語（見台
       灣台中地方法院檢察署98年度偵字第3265號卷第11、1 2
       、17頁）。互核證人丁○○前後所述，均能明確指認被
       告己○○，且接聽0000－000000號電話有「姐仔」、「
       兄哥」等情，「兄哥」之綽號與證人乙○○所稱被告之
       男友「阿兄」極為相似，且證人乙○○、丁○○均證稱
       被告己○○有0926開頭之電話，足徵證人丁○○所稱販
       毒之「姐仔」應確實為被告己○○。證人丁○○亦因前
       開向被告己○○購買第一級毒品海洛因，而施用第一級
       毒品海洛因之犯行，嗣為警於97年3月12日下午6時40分
       許，為警持本院核發之搜索票，在其位於臺中縣龍井鄉
       ○○村○○路25號住處查獲，並扣得第一級毒品海洛因
       殘渣袋1只，而經臺灣臺中地方法院檢察署檢察官以該署
       97年度毒偵字第1669號提起公訴，並經本院以97年度訴
       字第1633號宣示判決筆錄判處罪刑確定在案，有臺灣臺
       中地方法院檢察署97年度毒偵字第1669號起訴書及本院9
        7年度訴字第1633號宣示判決筆錄各1份在卷可考。雖證
       人丁○○於本院審理中經傳喚到庭，實施交互詰問結果
       ，翻異前詞，證述未向被告購買第1級毒品海洛因等情（
       見本院98年4月3日審判筆錄）。惟證人丁○○亦供述稱
       ，伊於警詢及偵訊時證述所言均實在，且沒有被刑求或
       是利誘，後改稱，應該有引誘伊指認，而且指認被告之
       相片也是警察提供的。伊對有無見過在庭被告己○○沒
       有什麼印象，那是傍晚17點快18點時，伊於警詢時有證
       述撥打之電話號碼，伊撥打電話向「姐仔」、「阿惠」
       、「兄哥」等人購買毒品，撥打電話號碼為0955該支行
       動電話（經提示98年度偵字第3265號卷第12頁），嗣再
       經檢察官詰問供述如下：（檢察官問證人丁○○：你打
       0000－000000 號之電話購買海洛因，而接聽電話之人是
       否綽號姐仔即是阿惠之人？）證人答：是的。（檢察官
       問證人丁○○：其中是否有一次送毒品過來即是阿惠本
       人？）證人答：是一個女生，接電話是一個姐仔之人接
       聽的，但是送毒品過來另一個女生。（檢察官問證人丁○○：你如何知道送過來之人與接聽電話之人並非同一
       人？）證人答：我沒有看過她。我也沒有看過姐仔。我
       所看過送毒品過來之人並非法庭上之被告己○○。（檢
       察官問證人丁○○：（提示警詢卷）你陳述說當時天色
       昏暗你看不清楚送毒品過來之人，既然你看不清楚，為
       何你現在說送毒品過來之人不是被告？）證人答：看不
       清楚，改稱：我的意思是，我於電話中我都稱呼該人為
       姐仔，但是送毒品過來之人是否是姐仔我不清楚（見本
       院98年4月3日審判筆錄）。審理中證人丁○○之證詞，
       前後矛盾，且扞格難合，明顯係臨訟迴護被告之詞，委
       無足取，自難採為對被告有利事實認定之證據。本院認
       證人丁○○於上開警詢、偵查中之證述距離其向被告購
       買第1級毒品海洛因之時間較近，證人當時記憶自較深刻
       ，可立即反應所知，不致因時隔日久而遺忘案情，且較
       無來自被告在場之壓力，亦無為迴護被告而事後串謀之
       可能，且於製作上開偵訊筆錄之過程中，又有具結，且
       無任何強暴、脅迫、恐嚇、利誘、詐欺或其他不正方式
       偵訊之情形，是以證人丁○○於警詢、偵查中之陳述，
       確係出於任意性，未受其他外部情形之干擾，洵堪認定
       。綜上證人丁○○於警詢、偵查中之陳述客觀上應具有
       可信之特別情況，其於警詢、檢察官偵查中所為具結之
       證詞，非顯有不可信之情形，且被告亦未釋明上開證人
       丁○○之供述有何顯不可信之情況，且亦為證明犯罪事
       實存否所必要，故依上揭規定，證人丁○○於警詢、偵
       查中之陳述得為證據，自有證據能力，詳如前述，且經
       比對相關卷證資料亦較符合實情，其證詞之證據力，應
       堪採信。是綜據上述，本院斟酌全辯論意旨及調查證據
       之結果，依自由心證及經驗法則判斷事實之真偽，認被
       告己○○空言否認，所辯無非臨訟畏罪飾卸之詞，要無
       足採，事證已臻明確，被告己○○犯罪事實欄一之（一
       ）之（１）之販賣第一級毒品海洛因1小包給證人丁○○
       施用犯行部分洵堪認定。
（2）、按證人就同一事實之陳述前後略有出入，此乃各人之記
       憶不清，或細節未交待清楚，或其描述用語不同，省略
       片段情節，或記錄之詳簡有異所致，倘其主要陳述一致
       ，即尚難因其細節稍有紛岐即將全部證言捨棄不採，此
       有最高法院73年度臺上字第3998號刑事判決要旨可資參
       酌。犯罪事實欄一之（一）之（２）即販賣第一級毒品
       海洛因2小包給證人甲○○施用部分，及犯罪事實欄一之
       （二）即販賣第2級毒品甲基安非他命1小包給甲○○施
       用部分：經查被告此部分犯行，業經證人甲○○於警詢
       （見97年6月1日、97年11月14日警詢筆錄）及偵查中具
       結證述、指認明確，證人甲○○復證述其與被告己○○
       交易之方式係以公用電話撥打被告己○○持有之手機門
       號後，再約定交易之地點等情（見台灣台中地方法院檢
       察署97年度他字第2520號卷第8、10、22、23、24、44、
       45、51、53、54頁、台灣台中地方法院檢察署97年度偵
       字第24447號卷第61、62頁）；另證人甲○○亦於本院98
       年4月24日審理時，到庭具結證稱如下：「（檢察官證人
       甲○○：是否見過在庭之被告己○○？）證人答：有。
       （檢察官證人甲○○：你是否有施用第一級毒品海洛因
       、第二級毒品安非他命之紀錄？）證人答：有的。（檢
       察官證人甲○○：你跟被告己○○是否曾經有糾紛？）
       證人答：沒有，且也沒有仇恨。（檢察官證人甲○○：
       你施用的第一級毒品海洛因及第二級毒品安非他命曾經
       向何人購買過，是否包括被告己○○？）證人答：有的
       ，第一級毒品海洛因、第二級毒品安非他命兩項我都有
       向被告己○○購買，其中第一級毒品海洛因是透過綽號
       鴨蛋之男子向被告己○○購買的。（檢察官問證人甲○○：你如何知道綽號鴨蛋之人是向被告己○○幫你購買
       到毒品？）證人答：因為我是跟鴨蛋一起去的。（檢察
       官問證人甲○○：你跟鴨蛋一起去的時候，被告己○○
       是如何過來交易毒品？）證人答：在她的車上。（檢察
       官問證人甲○○：你是否還記得，向被告己○○購買第
       一級毒品海洛因、第二級毒品安非他命之時間、地點、
       價格為何？）證人答：不太記得。（檢察官問證人甲○○：（提示九十七年度偵字第二四四四七號卷二第六一
       頁偵訊筆錄）依照你偵查中供述於九十七年五月十一日
       母親節之前，約在大甲溪西濱快速道路橋邊，被告己○○被人開車送過去，被告己○○坐在副手座搖下車窗，
       你走過去拿了二千元給被告己○○購買第一級毒品海洛
       因，而被告己○○再交付二小包粉狀第一級毒品海洛因
       給你，另一次是在梧棲鎮東京齡球館停車場，被告己○○也是坐在副手座，你也是走到副手座旁，由被告己○○搖下車窗，你拿一仟元，再由被告己○○交付一小包
       第二級毒品安非他命給你，是否如此？）證人答：是的
       。（檢察官問證人甲○○：你是否還記得購買二千元第
       一級毒品海洛因是在五月初的何時？）證人答：我不記
       得了。（檢察官問證人甲○○：第二次你向被告己○○
       購買第二級毒品安非他命該次，是在購買第一級毒品海
       洛因那次之前或是之後大約幾天？）證人答：是在購買
       第一級毒品海洛因之前，大約是相隔一、二個禮拜，那
       是大約在五月初某日下午十七時許。而購買第一級毒品
       海洛因是在前開母親節晚上二十一時許購買的。（檢察
       官問證人甲○○：你都是用何電話聯絡對方被告己○○
       購買第一級毒品海洛因或是第二級毒品安非他命）證人
       答：我是以公用電話打的。（檢察官問證人甲○○：你
       還記得被告己○○與你交易毒品之電話號碼開頭為何？
       ）證人答：我忘記了。（檢察官問證人甲○○：（提示
       九十七年度他字第二五二○號第一○頁甲○○於偵查中
       之筆錄）你曾經於該筆錄供述是以0000－000000號電話
       與被告己○○聯絡購買毒品，是否是上揭電話？）證人
       答：是的。（檢察官問證人甲○○：接聽電話之人之聲
       音，到現場與你交易毒品之被告己○○聲音是否一樣？
       ）證人答：是一樣的。（檢察官問證人甲○○：你與被
       告己○○這二次交易毒品，是否是你一手交錢，而被告
       己○○一手交貨給你？）證人答：是的。（檢察官問證
       人甲○○：這兩次購買的毒品，被告己○○交付予你時
       ，是以何包裝？）證人答：是以夾鏈袋包裝的，而且我
       一看我就知道那是我想要的東西。審判長請選任辯護人
       張豐守律師反詰問。（選任辯護人張豐守律師問證人甲○○：你如何與被告己○○聯絡？）證人答：我是以公
       用電話聯絡。（選任辯護人張豐守律師問證人甲○○：
       被告之電話號碼為何？）檢察官異議：重複之問題。審
       判長諭知：異議成立，請選任辯護人張豐守律師改問其
       他問題。（選任辯護人張豐守律師問證人甲○○：（提
       示九十七年度他字第二五二○號第八頁警詢筆錄第五行
       開始至第十行）上開筆錄是否正確？）證人答：正確。
       （選任辯護人張豐守律師問證人甲○○：（提示同上卷
       第四五頁九十七年十一月十四日警詢筆錄第一、二行）
       。（檢察官異議：重複詰問內容，此問題被告之前業已
       回答過。）審判長諭知：因被告供述前後不一致，異議
       駁回，請繼續詰問。（選任辯護人張豐守律師問證人甲○○：（提示同上卷第四五頁九十七年十一月十四日警
       詢筆錄第一、二行）你於警詢時供述是否如此？）證人
       答：因為當時我有點記不太清楚，但是因為這段期間我
       有仔細去想這段期間的事情，且這段期間我也沒有施用
       毒品，所以頭腦比較清楚。審判長請檢察官行覆主詰問
       。（檢察官起稱：無。）審判長諭知交互詰問證人完畢
       。（審判長問證人甲○○：你跟綽號鴨蛋之人去購買毒
       品時你有無一起去？）證人答：有的，我二千元是直接
       交付給被告己○○。」（見本院98年4月24日審判筆錄）
       。雖證人丙○○即綽號「鴨蛋」之人曾於本院98年5月15
       日審理時，到庭具結經實施交互詰問證稱如下：「（選
       任辯護人張豐守律師問證人丙○○：你是否是綽號鴨蛋
       之人？）證人答：是的。（選任辯護人張豐守律師問證
       人丙○○：你是否認識在庭之被告及證人甲○○？）證
       人答：認識。（選任辯護人張豐守律師問證人丙○○：
       你如何認識被告及證人等，認識多久？）證人答：我忘
       記了。（選任辯護人張豐守律師問證人丙○○：是否有
       很深的交情？）證人答：僅認識而已。（選任辯護人張
       豐守律師問證人丙○○：你多久跟他們見面一次？）證
       人答：不一定。（選任辯護人張豐守律師問證人丙○○
       ：是否常常見面，或是偶而見面？）證人答：偶而。（
       選任辯護人張豐守律師問證人丙○○：你是否知道被告
       及證人從事何職業？）證人答：我不知道。（選任辯護
       人張豐守律師問證人丙○○：你是否知道被告住何處？
       ）證人答：我不知道。（選任辯護人張豐守律師問證人
       丙○○：你以前跟被告見面的時間點是在何時？）證人
       答：不一定，有時是碰巧碰到。（選任辯護人張豐守律
       師問證人丙○○：你們見面的時間點為何？證人答：我
       不知道。（選任辯護人張豐守律師問證人丙○○：你是
       否認識在庭之證人甲○○？）證人答：認識，他叫阿志
       ，但是他的真實姓名我不知道。（選任辯護人張豐守律
       師問證人丙○○：你們是否常常在一起？）證人答：不
       常在一起。（選任辯護人張豐守律師問證人丙○○：在
       庭之證人甲○○家裡居住何處，從事何職業？）證人答
       ：我都不知道。（選任辯護人張豐守律師問證人丙○○
       ：在九十七年年初，你有無跟甲○○在一起？）證人答
       ：我忘記了。（選任辯護人張豐守律師問證人丙○○：
       你有無跟甲○○一起去找被告己○○？）證人答：有的
       ，但是去找的時間我不知道。（選任辯護人張豐守律師
       問證人丙○○：你們去找被告己○○做何事情？）證人
       答：就是遇到見面而已，還有打檯子，就是打電動玩具
       。（選任辯護人張豐守律師問證人丙○○：是否還有做
       別的事情？）證人答：沒有。審判長請檢察官行反詰問
       。（檢察官問證人丙○○：你跟被告己○○之交情較深
       ，還是與甲○○交情比較深？）證人答：兩人我都認識
       ，但是交情都差不多。（檢察官問證人丙○○：你剛才
       證述有跟甲○○及被告己○○一起打檯子，那是在何處
       ？）證人答：是在台中縣梧棲鎮的電動玩具間。（檢察
       官問證人丙○○：你跟甲○○及被告己○○在一起，是
       否僅有這次？）證人答：不一定，有時候是在路上碰到
       ，就一起約去。（檢察官問證人丙○○：依照你所述，
       你們碰面的地點還有在一起的地點就是在路上或是電動
       玩具店，是否如此？）證人答：是的，我確認。審判長
       請辯護人行覆主詰問。（選任辯護人張豐守律師起稱：
       無。）審判長諭知交互詰問證人完畢。」（見本院98年
       5月15日審判筆錄）。基上證人丙○○所證述，雖未直接
       證明其曾陪同證人甲○○向被告己○○購買毒品，然係
       因所被詰問之問題未直接詰問該問題所致，且證人丙○○既未直接被詰問前開關係其亦可能涉嫌犯罪及得罪被
       告己○○、證人甲○○之問題，證人丙○○大可不必主
       動證述其是否曾陪同證人甲○○向被告己○○購買毒品
       之事。而證人丙○○亦曾於97年6月間某日、9月間某日
       、10間某日，在清水鎮之西濱橋下，由證人戊○○無償
       轉讓第一級毒品海洛因予丙○○施用計3次，證人戊○○
       經警查獲，涉犯毒品危害防制條例第8條第1項之轉讓第
       一級毒品等罪嫌，亦經臺灣臺中地方法院檢察署檢察官
       以該署98年度偵字第5518號起訴書提起公訴在案，有該9
       8年度偵字第5518號起訴書1份在卷可憑，足見證人丙○○亦曾至西濱橋下過無訛。另證人丙○○亦明確證述，
       其與證人甲○○跟被告己○○碰面之地點除了電動玩具
       店外，尚有在路上遇到碰面過等情。是證人丙○○之證
       言，尚難採為對被告己○○有利事實認定之證據。而被
       告己○○亦自承其與證人甲○○僅見過一、二次面而已
       ，且是在朋友那邊看到的，其跟證人甲○○不是很熟，
       其不認識證人甲○○，所以與證人甲○○亦無恩怨，其
       不曉得證人甲○○為何會為如上之證述等語（見本院98
       年5月15日審判筆錄），是證人甲○○應無設詞攀誣被告
       己○○之必要。再證人甲○○亦因前開向被告己○○購
       買第一級毒品海洛因、第二級毒品安非他命，而施用第
       一級毒品海洛因及第二級毒品安非他命之犯行，嗣為警
       於97年6月1日下午15時30分許，在臺中縣梧棲鎮○○○
       路290號前查獲，並扣得第一級毒品海洛因9包（經送行
       政院衛生署草屯療養院檢驗結果：送驗數量淨重0.1217
       公克、0.1143公克、0.124 3公克、0.1202公克、0.1075
       公克、0.0834公克、0.1207公克、0.1152公克、0.1213
       公克，驗餘數量淨重0.1155公克、0.1089公克、0.1158
       公克、0.1143公克、0.1001公克、0.0788公克、0.1134
       公克、0.1070公克、0.1175公克，檢出海洛因）及第二
       級毒品甲基安非他命1包（送驗數量淨重0.0323公克，驗
       餘數量淨重0.0312公克，檢出甲基甲基安非他命），其
       因本件施用毒品案件，經依本院97度毒聲字第520號裁定
       送臺灣臺中看守所附設勒戒處所施以觀察、勒戒後，認
       無繼續施用毒品之傾向，有該所97年7月21日中所衛字第
       0971200165號函送之有無繼續施用毒品傾向證明書1份附
       卷可參，而經臺灣臺中地方法院檢察署檢察官以該署97
       年度毒偵字第2931號為不起訴處分在案，亦有該不起訴
       處分書1份在卷可稽。經核證人甲○○前後所述之情節大
       致相符，雖其中部分細節因時間已久而稍有出入，然對
       基本事實之陳述，均具有一致真實性，則揆諸前揭最高
       法院73年度臺上字第3998號刑事判決要旨釋示，證人甲○○證詞，仍非不得予以採信。又查本件被告無從得知
       被告販賣第一級毒品海洛因及販賣第二級毒品甲基安非
       他命時，其購入第一級毒品海洛因及第二級毒品甲基安
       非他命之確實價格，及是否確有低買高賣之營利情事，
       惟販賣第一級毒品海洛因及第二級毒品甲基安非他命均
       屬違法行為，非可公然為之，販賣者販入後可任意分裝
       增減其分量再行出售，每次交易之價格、數量，亦隨時
       依交易對象、當時行情而變動，縱或出售之價格較低，
       亦非當然無營利意圖，即便為相同價格，因份量較少亦
       能從中獲利，除經坦承犯行並供明販入、賣出確實價量
       外，委難查得實情，復無法查獲其上手，更難查悉有無
       從中獲利，是除非別有事證足認係按同一價量委買或轉
       售，確未牟利外，尚難據此即認販賣之證據有所未足，
       否則將造成知過坦承者難辭重典，飾詞否認者反得僥倖
       ，而失情理之平。且按一般民眾均知政府對毒品之查禁
       森嚴，重罰不予寬貸，衡情倘非有利可圖，絕無平白甘
       冒被嚴查重罰之高度風險之理，從而，舉凡其有償交易
       ，除足反證其確係另基於某種非營利本意之關係外，尚
       難因無法查悉其販入價格，作為是否高價賣出之比較，
       諉無營利之意思阻卻販賣犯行之追訴（最高法院84年度
       第3次刑事庭會議決議意旨參照）。查被告前開販賣第一
       級毒品海洛因及販賣第二級毒品甲基安非他命之犯行，
       其與購買者並非至親，倘無從中賺取差價或投機貪圖小
       利，豈有屢屢甘冒重典依購入價格轉售或代購之理？被
       告販賣第一級毒品海洛因及販賣第二級毒品甲基安非他
       命之犯行，主觀上均具有營利之意圖，亦可認定。從而
       ，綜據上述，被告己○○雖空言否認，所辯均無非臨訟
       畏罪飾卸之詞，委無足採，事證已臻明確，被告己○○
       犯罪事實欄一之（一）之（２）之販賣第一級毒品海洛
       因2小包給證人甲○○施用部分，及犯罪事實欄一之（二
       ）之販賣第2級毒品甲基安非他命1小包給甲○○施用部
       分之犯行均洵堪認定。
（3）、犯罪事實欄一之（一）之（３）部分：經查：(1)被告己○○於97年10月27日偵查中供承：「（這次買第一級毒
       品海洛因的目的為何？）我和阿文見面後，他拿毒品給
       我看，說是一整塊的，可以算我便宜一點，而且沒有加
       糖，我才一次拿這麼多，我當天只帶5萬元，其他的5萬
       元我先欠著，等到下次見面再還他」，是被告確實有一
       次購入10萬元之第一級毒品海洛因，係考量購買數量較
       多，價格較便宜，是被告販入第一級毒品海洛因，其主
       觀上應有慮及買賣毒品價差之事宜。(2)扣案之第一級毒
       品海洛因共4包，均含有第一級毒品海洛因成分，合計淨
       重22.43公克，空包裝總重1.62公克，純度51.5 5%，純
       質淨重11.56公克，有法務部調查局97年11月10日調科壹
       字第09723042220號濫用藥物實驗室鑑定書在卷可參（偵
       字第24447號卷第117頁），數量甚多。而被告於97年11
       月28日偵查中供稱：「（你1週施用毒品的量約多少？）
       第一級毒品海洛因1次用0.2公克，第二級毒品安非他命1
       次用0.2公克，2種加在一起施用」、「（你多久買1次毒
       品？）97年10月份前比較常拿，1次約拿2到3星期的量，
       約1、2公克，價格約2、3萬元」、「（你怎麼會在10月1
       4日買到第一級毒品海洛因2 2.43公克？）之前拿太貴，
       一次拿多一點比便宜，我也沒那麼多本錢」等語。據此
       ，以被告自稱之第一級毒品海洛因施用量為每次約0.2公
       克，1、2公克約施用2、3週等情推算，扣案之第一級毒
       品海洛因，約可供被告施用44至67週，相當於10個月至1
       年餘，則被告買入約1年施用量之第一級毒品海洛因，顯
       非僅單純供己施用，其主觀上應有販賣之意圖，否則以
       被告與「阿文」交易多次，2人間有相當之信賴關係存在
       觀之，被告取得第一級毒品海洛因並非難事，其應無持
       有數量如此龐大之第一級毒品海洛因而徒增偵查機關查
       緝風險之道理。再者，被告於97年10月14日查獲當日採
       尿之尿液檢驗結果，被告尿液中之可待因、嗎啡呈陰性
       反應，有中山醫學大學附設醫院檢驗科藥物檢驗中心出
       具之97年10月23日第857862號尿液檢驗報告及臺中縣警
       察局清水分局真實姓名對照表（代號：D00000000號）（
       見台灣台中地方法院檢察署97年度偵字第24447號卷2第1
       1頁及警詢卷第36頁）在卷可佐。另被告前於97年4月11
       日，另案為警查獲之尿液檢驗報告，其尿液中可待因、
       嗎啡均呈陰性反應，有該案之起訴書、判決書、有中山
       醫學大學附設醫院檢驗科藥物檢驗中心出具之97年4月24
       日第852523號尿液檢驗報告及真實姓名對照表（見台灣
       台中地方法院檢察署97年度偵字第24447號卷2第70、71
       、72、73頁）在卷可按。以被告前後2次為警查獲時採尿
       之尿液檢驗報告，尿液中可待因、嗎啡均呈陰性反應，
       則被告是否確實有施用第一級毒品海洛因之事實，即有
       可疑。準此，被告販入數量眾多之第一級毒品海洛因顯
       非僅供己施用，益徵其主觀上有販賣第一級毒品海洛因
       之意圖。(3)被告己○○復於偵查中自承：伊國中畢業，
       之前入監服刑離婚，於95年11月18日出監，因為腎臟發
       炎，在家休息未工作，休息1陣子去泡沫紅茶店工作，月
       薪約1萬多元，到97年初離職，離職後就照顧小孩，母親
       身體也不好，生活費都是之前的存款約20、3 0萬元（偵
       查卷第36頁）等語。又經函詢財政部臺灣省中區國稅局
       ，被告名下並無任何財產，且被告92年度至96年度綜合
       所得稅各類所得資料清單及財產歸屬資料清單，均查無
       資料（見台灣台中地方法院檢察署97年度偵字第24447號
       卷1第119至125頁）。換言之，被告並無任何收入來源，
       亦無利息收入，有該局97年11月20日中區國稅服字第097
       0059931號函在卷可稽。由此可見，被告之經濟狀況不佳
       ，被告辯稱其有20、30萬元之存款，顯與事實不符。再
       依被告所提之戶口名簿（見台灣台中地方法院檢察署97
       年度偵字第24447號卷1第116頁）所載，被告尚須扶養其
       母庚○○、其女蔣禎儀，其自97年初即無工作，以被告
       無收入來源，身體狀況欠佳，尚須扶養親屬等情觀之，
       被告顯難維持基本生活開銷，豈有餘力負擔動輒成千上
       萬元之施用毒品費用？且被告自承向「阿文」買入10萬
       元之第一級毒品海洛因，尚積欠5萬元，倘被告未以販賣
       毒品牟取不法利益，豈能維持生活開銷及清償毒品欠款
       ？(4)證人王棟樑於案發當時，經警在其背包內扣得現金1
       6萬元、身上扣得現金6萬元，合計共22萬元，有員警職
       務報告1份可資佐證。證人王棟樑於97年10月31日偵查具
       結證稱：伊於97年6月失業，攜帶22萬元部分要打官司，
       部分帶在身上，因為警察會到伊家搜索，會害怕所以帶
       錢在身上四處走走云云。然衡以當今金融機構及自動櫃
       員機數量繁多，甚至便利商店亦能存、提款等情觀之，
       一般人豈有需要隨身攜帶鉅額現金22萬元之理？證人王
       棟樑所述，顯與常情不符。又證人王棟樑對其現金22萬
       元之來源無法解釋，稱其於97年5月13日交保出來後向其
       兄王棟材借用，還有向2哥王棟華1、2萬元陸陸續續借用
       。惟：證人王棟樑前於97年6月17日施用毒品案件，經本
       院於97年9月25日，以97年度訴字第3275號判決為第1審
       判決，檢察官上訴後，由臺灣高等法院臺中分院於97年1
       1月27日，以97年度上訴字第2730號為第2審判決，觀之
       該案之起訴書、判決書均無選任辯護人之記載，證人王
       棟樑既自承於97年5月間已交保在外，且已陸續借款，竟
       遲未委任辯護人，卻隨身攜帶22萬元現金，證人王棟樑
       所述，與常情相悖，顯難採信。證人王棟樑所述，尚難
       據以為被告有利之認定。按販賣毒品罪，固不以販入之
       後復行賣出為構成要件，但使以營利為目的，將毒品購
       入或將毒品賣出，有一於此，其犯罪即經完成，均不得
       視為未遂。又海洛因係毒品危害防制條例第二條第二項
       第一款所定之第一級毒品，不得非法販賣。且販賣毒品
       罪，並不以販入之後復行賣出為構成要件，苟以營利為
       目的，將毒品販入或將之賣出，有一於此，其犯罪即經
       完成（最高法院86年度臺覆字第36號、88年度台上字第2
       398號、88年度台上字第3898號、89年度台上字第1680號
       、89年度台上字第3434號、90年度台上字第1204號、90
       年度台上字第2046號、90年度台上字第3793號、90年度
       台上字第7030號刑事判決要旨參照）。是被告販入毒品
       行為已經完成，詳如前述。是綜據上述，並參諸前揭最
       高法院刑事判決意旨釋示，本院謹慎查證再三，斟酌全
       辯論意旨及調查證據之結果，依自由心證及經驗法則判
       斷事實之真偽，且綜合各種間接證據，本於合於普通日
       常生活之經驗及邏輯法則之推理作用，由前揭種種間接
       事實推論直接事實之存在，並為必要之說明，而無違背
       客觀上應認為確實之定則，認定前開犯罪事實，自應為
       法所許，認公訴人所指訴被告確有前揭之犯行，被告己○○空言否認，所辯無非臨訟畏罪飾卸之詞，要無足採
       ，事證已臻明確，被告己○○此部份販賣第1級毒品海洛
       因之犯行，亦應堪認定。
（三）、按海洛因係毒品危害防制條例第二條第二項第一款所定
        之第一級毒品，不得非法販賣。次按安非他命係甲基苯
        乙胺化學合成麻醉之藥品，吸食之會降低食慾，血壓體
        溫會升高、影響記憶能力及自主神經系統，其判斷力、
        意志力亦均受限制、並有輕微癮性嚴重危害身心健康，
        而慣用者由於精神錯亂，更具暴力攻擊及反社會行為、
        自殺等傾向，後果堪虞，尤以戒解不易，其毒害不在煙
        毒之下，是安非他命係屬毒品危害防制條例第二條第二
        項第二款所定之第二級毒品，不得非法施用、販賣。次
        按行為後法律有變更者，適用行為時之法律，但行為後
        之法律有利於行為人者，適用最有利於行為人之法律，
        現行刑法第二條第一項定有明文。而按被告犯販賣第一
        級毒品罪及販賣第二級毒品罪後，毒品危害防治條例第
        4條、第17條業已修正，並於98年5月20日經總統以華總
        1義字第09800125141號令公布，惟依法務部98年6月8日
        法檢字第980802279函示，依毒品危害防制條例第36條
        規定，本條例自公布後六個月施行，是被告犯後法律雖
        已有變更，但尚未施行生效，不生新舊法比較適用之問
        題，仍應依修正前毒品危害防治條例之規定，先予敘明
        。是核被告己○○犯罪事實欄一之（一）之（１）、一
        之（一）之（２）、一之（一）之（３）部分所為，均
        係犯修正前毒品危害防制條例第四條第一項之販賣第一
        級毒品罪；犯罪事實欄一之（二）部分所為，係犯修正
        前毒品危害防制條例第四條第二項之販賣第二級毒品罪
        。復按甲基安非他命復為藥事法第22條第1項第1款規定
        之禁藥，不得非法持有、販賣及轉讓。且按安非他命類
        迭經行政院衛生署於69年12月8日衛署藥字第301124號
        、79年10月9日衛署藥字第904142號公告列入藥物藥商
        管理法第16條第1款（即現行藥事法第22條第1項第1款
        ）之禁藥管理，迄今尚屬禁藥，同時亦屬毒品危害防制
        條例第2條第2項規定之第二級毒品。再按修正前藥事法
        第83條第1項法定刑為5年以下有期徒刑，得併科新臺幣
        10萬元以下罰金，較毒品危害防制條例第11條第2項、
        第4項加重其刑至2分之1之法定刑為重。且甲基安非他
        命固屬毒品危害防制條例第2條第2項第2款所規定之第
        二級毒品，然毒品危害防制條例並無寄藏毒品之處罰規
        定，又甲基安非他命為禁藥，既如前述，自應適用藥事
        法第83條第1項寄藏禁藥罪之處罰規定。毒品之範圍尚
        包括影響精神之物質與其製品，而藥事之管理，亦非僅
        止於藥品之管理。又毒品未必係經公告之禁藥，禁藥亦
        未必為毒品。毒品危害防制條例與藥事法二者，並無必
        然之特別法與普通法關係。故除有轉讓之第二級毒品達
        毒品危害防制條例第8條第6項之一定數量，經依法加重
        後之法定刑較藥事法第83條第1項之法定刑為重之情形
        外，因藥事法第83條第1項為後法，且為重法，應優先
        適用藥事法處罰（最高法院94年臺上字第7021號、96年
        度臺上字第3582號、97年度臺非字第397號刑事判決要
        旨，臺灣高等法院暨所屬法院94年法律座談會刑事類提
        案第8號結論意旨、97年度法律座談會刑事類臨時提案
        第3號結論意旨參照）。是核被告犯罪事實欄一之（三
        ）部分所為，係犯違反藥事法第83條第1項之轉讓禁藥
        罪。被告犯罪事實欄一之（三）部分所為，係犯違反藥
        事法第83條第1項之轉讓禁藥罪，公訴意旨認係觸犯修
        正前毒品危害防制條例第四條第二項之販賣第二級毒品
        罪，尚有未洽，依刑事訴訟法第三百條規定，起訴法條
        應予變更。被告販賣第一級毒品、第二級毒品及轉讓禁
        藥即第二級毒品前後之持有第一級毒品、第二級毒品之
        低度行為，應分別為其販賣第一級毒品、第二級毒品及
        轉讓禁藥即第二級毒品之高度行為所分別吸收，均不另
        論罪。被告所犯上開五罪間，犯意各別，犯罪構成要件
        不同，應予分論併罰。被告己○○前曾於87年間因違反
        毒品危害防制條例案件（販賣毒品罪），經臺灣高等法
        院臺南分院以88年度上訴字第1819號判決，判處有期徒
        刑5年確定；另因施用第1、2級毒品，經本院以89年度
        易字第16 30號判決，分別判處有期徒刑1年、10月確定
        ，經定其應執行刑為有期徒刑6年6月，於95年11月20日
        因縮短刑期假釋出監，於96年7月16日因減刑執行完畢
        ，此有台灣台中地方法院檢察署刑案資料查註紀錄表一
        份在卷可按，五年以內再故意犯本件有期徒刑以上之罪
        ，均為累犯，原應依刑法第四十七條第一項規定加重其
        刑，惟因販賣第一級毒品罪之法定本刑為死刑或無期徒
        刑（除罰金部分外）、販賣第二級毒品之法定本刑為無
        期徒刑（除有期徒刑及罰金部分外）部分，依刑法第六
        十四條第一項、第六十五條第一項規定，不得加重其刑
        ，至於其餘部分，及轉讓禁藥即第二級毒品之罪部分，
        則均應依刑法第四十七條第一項規定加重其刑。再同為
        販賣第一級毒品之人，其原因動機不一，犯罪情節未必
        盡同，或有大盤毒梟者，亦有中、小盤之分，甚或僅止
        於吸毒者友儕間為求互通有無之有償轉讓者亦有之，其
        販賣行為所造成危害社會之程度自屬有異，法律科處此
        類犯罪，所設之法定最低本刑卻同為「無期徒刑」，不
        可謂不重。於此情形，倘依其情狀處以較輕之徒刑，即
        足以懲儆，並可達防衛社會之目的者，自非不可依客觀
        之犯行與主觀之惡性二者加以考量其情狀有無可憫恕之
        處，而適用刑法第五十九條之規定酌量減輕其刑，期使
        個案裁判之量刑，能斟酌至當，符合比例原則。本件被
        告賣第一級毒品海洛因，無視國家對於杜絕毒品危害之
        禁令，其行為固屬不當，應予非難，然被告販賣次數、
        數量均非甚鉅，即已遭警查獲，尚未造成無可彌補之鉅
        大危害，其犯罪之情節尚非至惡，被告僅因一時貪念，
        致罹重典，然相對於長期大量販賣毒品之大毒梟而言，
        其對社會治安及國民健康之危害顯然較小，從被告犯案
        情節觀之，倘仍遽處以法定本刑之最低刑度即無期徒刑
        ，無異失之過苛而不盡情理，不免予人情輕法重之感，
        且難謂符合罪刑相當性及比例原則，更無從與大毒梟之
        惡行有所區隔，是其犯罪情狀相較於法定之重刑，在客
        觀上足以引起一般人之同情，情節尚堪憫恕，科以法定
        最低度之刑，猶嫌過重，爰依刑法第五十九條規定，均
        酌量減輕其此販賣第一級毒品部份之刑。被告所犯之販
        賣第一級毒品罪部分，有前開刑之加重及減輕事由，爰
        依刑法第七十一條第一項規定，先加後減。爰審酌被告
        己○○品行不佳，詳如前述，此有台灣台中地方法院檢
        察署刑案資料查註紀錄表1份在卷可按，被告不知戒慎
        惕勵，皆明知毒品具有成癮性、濫用性，對社會深具危
        害，被告年輕力壯，不思正當工作營生，竟為謀個人私
        利，無視於政府制定毒品危害防制條例之立法美意，及
        毒品對於自身健康之戕害及國家對於杜絕毒品犯罪之禁
        令，販賣第一級毒品海洛因、販賣第二級毒品安非他命
        ，及轉讓禁藥，危害國民身體健康及社會治安，並造成
        毒品之泛濫，毒品危害國民健康，擾亂社會治安，販賣
        毒品對社會之危害尤鉅，更應嚴加非難，所為實乃法所
        不容而懸為厲禁，而購買毒品者，甚多因施用毒品之結
        果，無工作能力，且一般均無正當工作收入，若非尋求
        親友經濟奧援，常會藉竊盜、搶奪等行為或再將購入之
        毒品重新販出牟利，以資作購買毒品費用，是其等惡性
        不可謂不重，所生危害不小，惡性頗值菲議，無從寬貸
        ，兼衡酌被告販賣毒品及轉讓禁藥之次數、販賣所得、
        被告犯罪之動機、目的、手段、所生危害及犯罪後被告
        僅坦認部分罪愆，其餘部分則猶飾詞狡賴犯行，誤導偵
        辦方向，毫無悔意，犯後態度不佳等一切情狀，分別量
        處如主文所示之刑，被告所犯修正前毒品危害防制條例
        第四條第一項之販賣第一級毒品罪部分，並均依刑法第
        三十七條第二項之規定，依其犯罪性質認有褫奪公權之
        必要，予以分別宣告各褫奪公權八年，及定其應執行刑
        ，以資懲儆。扣案之第一級毒品海洛因4小包合計共淨
        重22.43公克（空包裝總重1.62公克）、第二級毒品安
        非他命2小包（驗餘合計重13.4858公克），依毒品危害
        防制條例第二條之規定，分屬第一、二級毒品，不問屬
        於犯人與否，爰依毒品危害防制條例第18條第1項前段
        之規定，均宣告沒收銷燬之。又犯販賣毒品罪者，其犯
        罪所得之財物均沒收之，係採義務沒收主義。故販賣毒
        品所得之對價，不問其中成本若干，利潤多少，均應全
        部諭知沒收，貫徹政府查禁煙毒之決心，以符立法本旨
        ，亦有最高法院九十一年度台上字第二四一九號判決意
        旨可供參照。被告販賣第一級毒品海洛因及販賣第二級
        毒品安非他命之前開因犯罪所得之財物共新臺幣4000元
        ，雖均未具扣案，然係因犯前開之罪所得之財物，均應
        依毒品危害防制條例第19條第1項義務沒收主義之規定
        ，亦均併予宣告沒收之，如全部或一部不能沒收時，依
        同條項後段規定，以其財產抵償之。至另扣案之被告己○○所有之第2級毒品安非他命吸食器1組，並無積極證
        據證明係屬被告所有觸犯毒品危害防制條例第4條第1項
        、第2項、第8條第2項之販賣第1級、第2級毒品罪及轉
        讓第2級毒品罪供犯罪所用之物，且因被告己○○經警
        查獲當時所採之尿液，經囑託私立中山醫學大學附設醫
        院藥物濫用檢測中心檢驗結果，檢出甲基安非他命呈陽
        性反應，此有該檢測中心前開尿液檢驗報告1份在卷可
        憑，被告己○○涉嫌施用第2級毒品安非他命犯嫌部份
        ，應由臺灣臺中地方法院檢察署檢察官另案偵辦，而在
        該案中依法處理，因與本案被告己○○所觸犯之販賣第
        1級毒品、販賣第2級毒品、轉讓第2級毒品等罪均無關
        ，爰不依法併予宣告沒收之，併予敘明。
貳、無罪部分：
一、追加提起公訴（98年度偵字第3265號）意旨另略以：被告己○○基於意圖營利而販賣第1級毒品海洛因之犯意，先後為
    下列販賣第1級毒品海洛因之犯行：（一）、於97年3月上旬
    某日，在臺中縣梧棲鎮之新天地餐廳，以2千元之價格，販
    賣第1級毒品海洛因1小包給乙○○，被告己○○因而獲得2
    千元之現金，牟得不詳之價差利益。（二）、於97年4月下
    旬至5月上旬間某日，在臺中縣沙鹿鎮之沙鹿高工對面之7-1
    1便利商店，以2千元之價格，販賣第1級毒品海洛因1小包給
    乙○○，被告己○○因而獲得2千元之現金，牟得不詳之價
    差利益。因認被告己○○涉犯毒品危害防制條例第4條第1項
    之販賣第1級毒品罪嫌云云。
二、按犯罪事實應依證據認定之，無證據不得認定犯罪事實，又
    不能證明被告犯罪或其行為不罰者，應諭知無罪之判決，刑
    事訴訟法第一百五十四條第二項及第三百零一條第一項分別
    定有明文。又刑事訴訟法所謂證據，係指合法之積極證據，
    就犯罪事實能為具體之證明者而言。再認定不利於被告之事
    實，須依積極證據，苟積極證據不足為不利於被告事實之認
    定時，即應為有利於被告之認定，更不必有何有利之證據（
    最高法院分別著有二十二年上字第二七二號、三十年上字第
    八一六號判例可資參照）。而認定犯罪事實，所憑之證據，
    雖不以直接證據為限，間接證據亦包括在內，然無論直接或
    間接證據，其為訴訟上之證明，須於通常一般之人均不致於
    有所懷疑，而得確信其為真實之程度者，始得據之為有罪之
    認定，倘其證明尚未達到此一程度，而有合理性懷疑之存在
    時，即無從為有罪之認定，根據「罪證有疑，利於被告」之
    證據法則，即不得遽為不利於被告之認定（最高法院著有七
    十六年臺上字第四九八六號判例可資參照）。次按犯罪事實
    之認定，應憑真實之證據，倘證據是否真實尚欠明顯，自難
    以擬制推測之方法，為其判斷之基礎，而認定犯罪事實之證
    據係指足以認定被告確有犯罪行為之積極證據而言，該項證
    據自須適合於被告犯罪事實之認定，始得採為斷罪資料。又
    法院自依自由心證為證據判斷時，不得違背經驗法則，所謂
    經驗法則，係指吾人基於日常生活經驗所得之定則，並非個
    人主觀上之推測（最高法院五十三年臺上字第六五六號、二
    十九年上字第三一０五號、三十一年上字第一三一二號判例
    可資參照）。再認定犯罪事實應依證據，為刑事訴訟法所明
    定，故被告否認犯罪事實所持之辯解，縱屬不能成立，仍非
    有積極證據足以證明其犯罪行為，不能遽為有罪之認定（最
    高法院著有三十年度上字第一八三一號判例足資參照）。
三、公訴意旨認被告己○○販賣第1級毒品海洛因給乙○○2次，
    因認被告己○○涉有毒品危害防制條例第4條第1項之販賣第
    1級毒品罪嫌，無非以右揭事實，有「證人乙○○於97年7月
    24日警詢時指稱：伊於96年8月至97年4、5月間，向被告己○○購買第1級毒品海洛因，每次購買價錢約1、2千元，購
    買方式為打電話至給被告己○○手機0000－000000、0000－
    000000號電話後，再約定地點交貨，每次交易毒品都由不詳
    男子載她前來等語；其於98年2月18日偵查時具結證稱：伊
    與被告己○○、被告己○○之前夫蔣天賜均為朋友關係，認
    識10幾年了，被告己○○有好幾支電話，分別為0955、0926
    、0988、0922等很多支行動電話，伊於97年3月初某日，透
    過「阿志」介紹，在梧棲的新天地餐廳，以2千元買1包第1
    級毒品海洛因，被告己○○當時和他的男友「阿兄」及1個
    年輕人「阿慶」在一起，97年4月下旬至5月上旬間某日，以
    公用電話打被告己○○0926開頭的行動電話，約在沙鹿高工
    對面的7-11，以2千元買1小包第1級毒品海洛因，錢交給被
    告己○○，被告己○○和1個伊不認識的男生過來，開白色
    馬自達汽車等語。互核證人乙○○前後所述，均能明確指認
    被告己○○販賣第1級毒品海洛因，且與被告相識多年，復
    無恩怨，所證述應堪採信。」為唯一論據。本件此部份犯行
    訊之被告己○○固不諱言其曾與證人乙○○一起出資購買第
    1級毒品海洛因等之事實，惟堅詞否認有何毒品危害防制條
    例第4條第1項之販賣第1級毒品之犯行，辯稱：伊未販賣第1
    級毒品海洛因給乙○○，伊係與證人乙○○一起出資購買第
    1級毒品海洛因等語。
四、本件經查，公訴意旨認被告己○○販賣第1級毒品海洛因給
    證人乙○○2次之事實，僅有證人乙○○前開警詢及偵查中
    之所證述之情節而已，並無其他積極事證足資明確認定被告
    己○○確有前開販賣第1級毒品海洛因給證人乙○○2次之事
    實。然證人乙○○於本院98年4月3日審理時，到庭具結經實
    施隔離交互詰問卻翻異前詞，證稱如下：「審判長諭知開始
    進行交互詰問，請檢察官行主詰問。（檢察官問證人乙○○
    ：你是否認識在庭被告己○○？）證人答：認識，我們是朋
    友，且其前夫是蔣天賜。（檢察官問證人乙○○：你於偵訊
    中所述是否實在？）證人答：實在。（檢察官問證人乙○○
    ：請陳述你跟被告己○○購買海洛因之時間、地點、金額？
    ）證人答：我沒有跟她購買海洛因。（檢察官問證人乙○○
    ：（提示九十八年度偵字第三二六五號第七、八頁）對於你
    前於偵訊時所述，有無意見？）證人答：我不是直接跟被告
    本人購買，我只是打電話給他，並約定於新天地碰面，於碰
    面時我再詢問她是否要去拿毒品海洛因，之後就一起拿。（
    檢察官起稱：聲請先行詢問被告。並暫時隔離證人乙○○。
    ）審判長諭知：請證人乙○○暫退庭外。（檢察官問被告己○○：你是否認識證人乙○○？）被告答：認識。（檢察官
    問被告己○○：證人乙○○是否有施用海洛因？）被告答：
    有的。（檢察官問被告己○○：你是否有跟證人乙○○一起
    購買海洛因？）證人答：有，二次。（檢察官問被告己○○
    ：一起合資購買海洛因之時間地點、金額、數量為何？）被
    告答：第一次一起購買是證人乙○○出資貳仟，我也出資貳
    仟總共肆仟元，並由我們二人一起去購買，並約定在新天地
    那邊碰面，我再打電話給我的朋友，該朋友叫大仔、男性、
    三十餘歲，但是我不曉得證人乙○○有無聽到。但是後來該
    朋友駕駛何顏色、何車種之車輛我不清楚，但是是他自己一
    人來的，當時於交易毒品時我們這邊僅有我跟證人乙○○在
    場，但是該男子並沒有下車，是由我上車，證人乙○○在車
    外等候，當天是我一人去新天地的，我是坐計程車去的。而
    證人乙○○如何去的我不清楚。當天共計購買肆仟元份量之
    毒品，該毒品是以夾鏈袋包裝，僅有一包。我拿到海洛因之
    後，我是如何跟證人乙○○使用海洛因的，情形我忘記了。
    當時是我先走，而證人乙○○是否還在新天地我不曉得，當
    時我是在新天地的前門，就在該處道別，但是第一次購買毒
    品時間是在何時，我忘記了。第二次一起購買毒品的時間我
    也忘記了，購買毒品之地點是在沙鹿高工對面的7─11便利
    商店，該次我們各出資二千元購買，該次是證人乙○○先行
    打電話給我，問我是否要購買。（檢察官問被告己○○：你
    與證人乙○○何人先到7─11，你們去的交通工具為何？）
    被告答：我都忘記了。（檢察官問被告己○○：第二次購買
    毒品你們二人會合後，你是打電話向何人說要購買海洛因，
    且約定在何處交易？）被告答：我可能是以手機打電話給綽
    號大仔之人，我當時所持用的行動電話號碼我忘記了。（檢
    察官問被告己○○：大仔該次過來是一人過來嗎？其所駕駛
    之車輛為何？）被告答：是的。他的車子常換，但是他應該
    有開過黑色轎車，但是我不確定本次他是開何種車輛，但是
    這次綽號大仔開的車輛與上次開的車輛是不同的車種，當時
    證人乙○○也在場，與第一次一起購買毒品情形一樣。（檢
    察官問被告己○○：所謂與第一次購買情形一樣是如何一樣
    ？）被告答：就是證人乙○○在場在車外等，我進入車內與
    大仔交易。（檢察官問被告己○○：第二次購得之毒品，該
    毒品是用何包裝？）被告答：情形與第一次一樣，就是一包
    以夾鏈袋包裝，且交易完毒品後，我不清楚我有沒有分裝。
    （檢察官問被告己○○：你不清楚你有無分裝，那證人乙○○何以要與你一起合資購買？）被告答：就是平均分。（檢
    察官問被告己○○：如何平均分？何時分？）被告答：就是
    大約分，我不知道是否以夾鏈袋分，可能會走到旁邊壹點比
    較沒有人的地方分。（檢察官問被告己○○：分完之後，你
    跟證人乙○○有無再談何話語？）被告答：沒有，也沒有聊
    天。（檢察官問被告己○○：分裝完之後，你們是否一起去
    施用海洛因？）被告答：沒有，我們是分開施用的。（檢察
    官問被告己○○：第二次你如何離開便利商店的？）被告答
    ：去都不記得，離開更不記得。（檢察官問被告己○○：何
    人先離開的？）被告答：我不知道。審判長點呼證人乙○○
    入庭。（檢察官問證人乙○○：你一共與被告己○○合資購
    買海洛因幾次？）證人答：二次。（檢察官問證人乙○○：
    第一次合資購買海洛因之詳細情形為何？）證人答：我先打
    電話給被告己○○，並約定在新天地見面，碰面時，我就問
    他是否有要去拿東西回來用，他說有，我就跟他說，我們一
    起拿，我就拿出二千元，他出資多少錢我不知道，然後被告
    己○○就到旁邊沒有當著我的面以他的手機0000000000號撥
    打電話給對方，我知道他通常都是用這支手機，撥打對方是
    何人我不清楚，因為我是在車外等待，因為對方來的時候由
    他上車去對方講，我在車外等候，對方是開何車種我沒有研
    究，對方是開何種顏色車子我沒有去看，本次被告己○○是
    以徒步方式來碰面地點，我有看到他走過來，因為他剛好就
    在附近，當時是我先跟他講說我已經到新天地了，我就看到
    他從對面走過來，就說他剛好來附近。（檢察官問證人乙○○：被告己○○拿到毒品之後，你們在何處分裝的？）證人
    答：我們沒有分裝，他就直接將整包毒品交給我。（檢察官
    問證人乙○○：他既然交整包海洛因給你，為何是合資購買
    ？）證人答：因為我拿過手時，是一小包、一小包的，因為
    對方販賣的人已經分裝好了，我的部分是二千元兩包，因為
    一包是壹仟元。（檢察官問證人乙○○：你當天拿到毒品之
    後，你跟被告己○○何人先離開？）證人答：我跟他說我要
    先走了。（檢察官問證人乙○○：拿到毒品到你先走這期間
    你們有無聊天？）證人答：有的，我們有閒話家常，我也有
    問他最近過得如何，且他也有問我類似這樣的話，我們當時
    聊了幾分鐘。（檢察官問證人乙○○：第二次合資購買，是
    在何時，是在第一次之後多久？）證人答：我沒有去記那個
    。（檢察官問證人乙○○：該次如何相約？）證人答：我就
    打電話約他，就跟他約定在沙鹿高工附近的7─11前。（檢
    察官問證人乙○○：是由何人撥打電話洽談購買海洛因？）
    證人答：是由被告己○○為之。（檢察官問證人乙○○：這
    次購買毒品與被告己○○接洽之人為何？）證人答：我沒有
    看到，因為僅有被告己○○進入車內與他接洽，但是我知道
    該人是男性。（檢察官問證人乙○○：該次合資購買毒品你
    出資多少，他出資多少？）證人答：我出資二千元，但是他
    出資多少錢我不知道。（檢察官問證人乙○○：這次販賣毒
    品之人所駕駛之車輛與上次販賣毒品之人所駕駛之車輛顏色
    是否同一？）證人答：顏色比較相近而已，車子廠牌我不知
    道，但是兩次來的車輛都是轎車。（檢察官問證人乙○○：
    被告己○○拿到毒品之後，在何處與你分裝？）證人答：就
    在旁邊比較沒有人的地方，他將我的部分交付予我，並沒有
    當場分裝，因為被告買的時候就已經分裝好了，本次我是拿
    一包即二千元份量。（檢察官問證人乙○○：本次你拿到毒
    品之後，有無跟被告己○○閒話家常、聊天？）證人答：沒
    有，我跟他說我很不舒服，我毒癮發作，我要先走，所以本
    次我先離開。（檢察官問證人乙○○：你跟被告己○○有無
    怨隙？）證人答：沒有。（檢察官問證人乙○○：既然沒有
    怨隙，為何你於警詢偵訊時均證稱你有向被告己○○購買海
    洛因？）證人答：警詢我不知道，偵查我有說我不想作證，
    因為我跟他是朋友。（檢察官問證人乙○○：（提示偵查卷
    宗第八頁、警卷第三頁）你證述你不希望讓被告己○○知道
    你有作證，因為你們以前是朋友，因為這樣你覺得不好意思
    ，於警詢時，你有與警方說，希望警方有將你提供毒品情資
    保密，以避免殃及家人？你是否有如此證述？）證人答：警
    詢及偵訊時我都沒有如此證述，我只說我不希望作證，因為
    我們是朋友。審判長請選任辯護人張豐守律師行反詰問。（
    選任辯護人張豐守律師問證人乙○○：無。）審判長諭知交
    互詰問證人完畢。（法官問證人乙○○：被告進入販賣毒品
    人之車內，他以多少價額與該人交易第一級毒品海洛因，你
    是否知道？）證人答：我不知道。（法官問證人乙○○：既
    然你不知道，他有無賺取其中價差，你是否知道？）證人答
    ：沒有。（法官問證人乙○○：既然你沒有看到，為何你知
    道他沒有賺取價差？）證人答：因為我信任朋友。」（見本
    院98年4月3日審判筆錄）。綜據上開證人乙○○所證述情節
    ，除購買第一級毒品海洛因後，如何分配之情形之證述，與
    被告己○○所供述情節有出入外，其餘情節則大致相符，是
    證人乙○○所證述情節應堪採信。甚至證人乙○○更進一步
    明確證述稱，其警詢及偵訊時均未證述如偵查卷宗第八頁、
    警卷第三頁之證述其不希望讓被告己○○知道其有作證，因
    為其等之前是朋友，因為這樣其覺得不好意思，於警詢時，
    其亦未有與警方說，希望警方有將其提供毒品情資保密，以
    避免殃及家人等語。是基上證人乙○○之證詞，頂多僅係證
    人有與被告一起購買第一級毒品海洛因而已，並無其他積極
    證據證明被告確有販賣第1級毒品海洛因給證人乙○○2次之
    犯罪事實，此部分訴訟上之證明，並未達通常一般之人均不
    致於有所懷疑，而得確信其為真實之程度，而尚有合理性懷
    疑之存在，自難以擬制推測之方法，為其判斷之基礎，揆諸
    前揭法文及最高法院判例釋示，即無從為有罪之認定，根據
    「罪證有疑，利於被告」之證據法則，即不得遽為不利於被
    告之認定。又刑事被告依法不負自證無罪之義務，故在別無
    積極證據之情形下，自難違反刑事訴訟法第一百五十四條之
    規定，以單純前揭行為，即推定被告有何公訴意旨所指訴之
    販賣第1級毒品海洛因給證人乙○○2次之犯行。從而，揆諸
    首揭法文規定及最高法院判例意旨，並無任何積極證據足資
    證明被告有何公訴意旨所指訴之上開販賣第1級毒品海洛因
    給乙○○2次之違反毒品危害防制條例第4條第1項之販賣第1
    級毒品之犯行，自難僅憑公訴意旨片面之指訴而入罪。此外
    ，復查無其他確切證據，足認被告有何上開犯行，不能證明
    被告此部分犯罪，自均應為無罪之諭知。
據上論斷，應依刑事訴訟法第二百九十九條第一項前段、第二百
六十五條、第七條第一款、第三百條、第三百零一條第一項，修
正前毒品危害防制條例第四條第一項、第二項、第十八條第一項
前段、第十九條第一項，藥事法第八十三條第一項，刑法第十一
條、第四十七條第一項、第五十九條、第三十七條第二項、第五
十一條第五款、第八款、第九款、第十款，判決如主文。
中    華    民    國    98    年    6     月    19    日
                      刑事第四庭審判長法  官  許金樹
                                      法  官  陳如玲
                                      法  官  洪俊誠
以上正本證明與原本無異。
如不服本判決，應於判決收受送達後10日內向本院提出上訴狀，
上訴於臺灣高等法院臺中分院（並應敘述具體上訴理由及檢附繕
本）。上訴書狀如未敘述上訴理由，應於上訴期間屆滿後20日內
補提上訴理由書於本院（均須按他造當事人之人數附具繕本）「
切勿逕送上級法院」。
                                      書記官  蕭榮峰
中    華    民    國    98    年    6     月    19    日
附錄論罪科刑實體法條文：
修正前毒品危害防制條例第4條：
製造、運輸、販賣第一級毒品者，處死刑或無期徒刑；處無期徒
刑者，得併科新臺幣1千萬元以下罰金。
製造、運輸、販賣第二級毒品者，處無期徒刑或7年以上有期徒
刑，得併科新臺幣7百萬元以下罰金。
製造、運輸、販賣第三級毒品者，處5年以上有期徒刑，得併科
新臺幣5百萬元以下罰金。
製造、運輸、販賣第四級毒品者，處3年以上10年以下有期徒刑
，得併科新臺幣3百萬元以下罰金。
製造、運輸、販賣專供製造或施用毒品之器具者，處1年以上7年
以下有期徒刑，得併科新臺幣1百萬元以下罰金。
前五項之未遂犯罰之。
修正前毒品危害防制條例第8條：
轉讓第一級毒品者，處一年以上七年以下有期徒刑，得併科新臺
幣一百萬元以下罰金。
轉讓第二級毒品者，處六月以上五年以下有期徒刑，得併科新臺
幣七十萬元以下罰金。
轉讓第三級毒品者，處三年以下有期徒刑，得併科新臺幣三十萬
元以下罰金。
轉讓第四級毒品者，處一年以下有期徒刑，得併科新臺幣十萬元
以下罰金。
前四項之未遂犯罰之。
轉讓毒品達一定數量者，加重其刑至二分之一，其標準由行政院
定之。
修正前毒品危害防制條例第18條：
查獲之第一、二級毒品及專供製造或施用第一、二級毒品之器具
，不問屬於犯人與否，均沒收銷燬之；查獲之第三、四級毒品及
製造或施用毒品之器具，無正當理由而擅自持有者，均沒入銷燬
之。但合於醫藥、研究或訓練之用者，得不予銷燬。
前項合於醫藥、研究或訓練用毒品或器具之管理辦法，由法務部
會同行政院衛生署定之。
修正前毒品危害防制條例第19條：
犯第四條至第九條、第十二條、第十三條或第十四條第一項、第
二項之罪者，其供犯罪所用或因犯罪所得之財物，均沒收之，如
全部或一部不能沒收時，追徵其價額或以其財產抵償之。
為保全前項價額之追徵或以財產抵償，得於必要範圍內扣押其財
產。犯第四條之罪所使用之水、陸、空交通工具沒收之。
藥事法第83條第1項：
明知為偽藥或禁藥，而販賣、供應、調劑、運送、寄藏、牙保、
轉讓或意圖販賣而陳列者，處7年以下有期徒刑，得併科新臺幣5
百萬元以下罰金。


司法院資訊處製作；財團法人民間司法改革基金會備份。
